臺灣臺北地方法院民事判決　　　　　　　　　　　　　九十年度簡上字第五九七號
　　上　訴　人　丙○○
　　訴訟代理人　丁○○
　　被上訴人　　台新國際商業銀行股份有限公司（原大安商業銀行股份有限公司）
　　法定代理人　己○○
　　訴訟代理人　戊○○
當事人間請求給付票款事件，上訴人對於中華民國九十年八月二十八日臺灣臺北地方
法院臺北簡易庭九十年度北簡字第一二六八四號第一審判決提起上訴，本院於九十年
二月廿五日言詞辯論終結，判決如下：
    主      文
上訴駁回。
第二審訴訟費用由被上訴人負擔。
    事      實
甲、上訴人方面：
一、聲明：求為判決：(一)原判決廢棄。(二)駁回被上訴人在第一審之訴。
二、陳述：除與原判決記載相同者，茲引用之外，補稱：
    (一)上訴人並未於民國八十九年七月廿六日與李麗寬共同發系爭本票，八十九年七
      月廿二日下午四時，訴外人洪守紀、乙○○及一名不詳姓名女汽車業務員到其
      家中，請其就洪守紀二十萬元之汽車貸款擔任保證人，上訴人同意為其購車擔
      保。嗣經其簽名於空白文件，詎本件被上訴人提出之系爭本票，其擔保人（按
      即另一發票人）並非洪守紀，而係其不認識之李麗寬；金額竟為三十九萬元，
      亦與其前所言之二十萬元不一致，且系爭本票上所載其
      均非其所填載，本件是依票據法規定，被上訴人自不得享有票據上之權利。
    (二)上訴人與被上訴人間並無任何借貸關係，本件系爭本票之簽發，係被上訴人遊
      說不實、金融作保不明，致其誤信誤簽。
    (三)被上訴人提出之貸款暨動產抵押契約書上之上訴人人簽名及印文均為真正、系
      爭本票上之資料均係正確（見本院九十二年四月八日準備程序筆錄），且係其
      本人親簽無訛，惟當時其係為洪守紀做保證人，而非李麗寬，其簽名時上開資
      料均係空白。其於系爭貸款暨動產抵押契約書及本票上簽名時，該文件均係空
      白。
三、證據：除援用第一審所提證據外，補提上訴人存證信函二件、剪報一件、被上訴
    人八十九年十月廿四日緊急通知函文一紙、被上訴人存證信函一件、本院八十九
    年度票字第三八八０九號民事裁定一件為證，並聲請訊問證人丁○○、洪守紀、
    己○○、乙○○。
乙、被上訴人方面：
一、聲明：求為判決：上訴駁回（或如主文第一項所示）。
二、陳述：除與原判決記載相同者，茲引用之外，補稱：
    (一)本件當初李麗寬為購車，向被上訴人辦理貸款，並由上訴人任連帶保證人，被
      上訴人已依約撥款予李麗寬，該筆貸款申請書並經上訴人簽名無訛。且上訴人
      亦於系爭貸款暨動產抵押契約書簽名、用印，且依銀行辦理貸款流程，保證人
      簽名、蓋章時，本票不可能空白。且上訴人既已自認本票上之上訴人簽名係真
      正，依票據法五條規定，即依票上所載文義負責。
    (二) 證人甲○○亦已證稱本件貸款係由其承辦業保作業，上訴人否認為李麗寬作
       保，顯係卸責之詞。
三、證據：除援用第一審所提證據外，補提財政部函文一件為證，並聲請訊問證人甲
    ○○。
    理      由
甲、程序方面：按民事訴訟法第一百六十九條規定「法人因合併而消滅者，訴訟程序
    在因合併而設立或合併後存續之法人，承受其訴訟以前當然停止。」；又同法第
    一百七十五條規定：「第一百六十八條至第一百七十二條及前條所定之承受訴訟
    人，於得為承受時，應即為承受之聲明。」查本件被上訴人大安商業銀行股份有
    限公司起訴後，本院訴訟中於九十一年二月十八日與台新國際商業銀行股份有限
    公司合併，並以台新國際商業銀行股份有限公司為存續公司，有被上訴人提出之
    財政部九十年十二月三十一日台財融（二）字第○九○○○一五一三五號函在卷
    可稽，因合併後存續之台新國際商業銀行股份有限公司於九十二年十一月十七日
    聲明承受訴訟，核無不合，應予准許，先予敘明。
乙、實體方面：
一、本件被上訴人起訴主張：被上訴人執有上訴人與李麗寬（已確定）共同簽發，發
    票日為八十九年七月廿六日，付款地為原告公司事務所，面額為三十九萬元，利
    息按年息百分之十五計算，未載到期日，並免除作成拒絕證書之本票一紙（下稱
    系爭本票），詎於八十九年十二月廿六日為付款提示，未獲付款，迄今尚欠三十
    四萬五千六百八十二元追索無效，為此請求上訴人及李麗寬連帶給付三十四萬五
    千六百八十二元，及自八十九年十二月廿六日起至清償日止，按年息百分之十五
    計算之利息等語。上訴人則以其並未於八十九年七月廿六日與李麗寬共同發系爭
    本票，其自不負給付票款之責等語置辯。
二、查，被上訴人主張其執有上訴人與李麗寬（已確定）共同簽發之系爭本票乙節，
    業據其提出與其所述相符之本票一紙為證，其所為前揭主張，即非無據。上訴人
    固不爭執系爭本票上其簽名係真正，惟以前揭詞置辯，是本院首應審究者，乃：
    (一)系爭本票之基礎原因關係是否存在？(二)被上訴人取得系爭本票是否出於惡意或
    詐欺？玆論述如下：
三、按「票據乃文義證券及無因證券，在票上簽名者，依票上所載文義負責、執票人
    不負證明關於給付原因之責任。」；「在票據上簽名者，依票上所載文義負責，
    票據法第五條第一項定有明文。是票據行為之內容，概依票據上所載文義而決定
    ，縱該項記載與行為人之真意或實質情形不符，亦不許當事人以票據外之證明方
    法予以變更或補充，為維護票據之流通，就此票據行為文義性所為之解釋，不問
    直接當事人或間接當事人，均有適用。」（最高法院七十八年度台上字第一七○
    五號裁判可資參照），查系爭本票載明發票人為上訴人與李麗寬，發票日為八十
    九年七月廿六日，付款地為原告公司事務所，面額為三十九萬元，利息按年息百
    分之十五計算，上訴人就系爭本票上之簽名、印文既不爭執，則揆諸前開說明，
    被上訴人執之主張上訴人應依系爭本票上所載文義負責，即非無據。至上訴人稱
    其簽名系爭本票時，均係空白云云，惟其未能舉證以實其說，其所前揭抗辯即難
    逕認可採。
四、次按「支票固為無因證券，票據債務人不得以自己與發票人或執票人前手間所存
    在之抗辯事由，對抗執票人。然發票人非不得以自己與執票人間所存之抗辯事由
    對抗執票人，此觀票據法第十三條本文之反面解釋自明。又如發票人一旦提出其
    基礎原因關係不存在之對人抗辯，執票人自應就該基礎原因關係存在之積極事實
    ，負舉證責任。本件被上訴人固主張伊係因借款予上訴人而直接收受系爭支票，
    而上訴人則否認之，提出其基礎原因關係不存在之對人的抗辯，則被上訴人對於
    已交付借款、消費借貸關係有效成立之積極事實，自應負舉證責任。」（最高法
    院八十七年度台上字第一六○一號裁判可資參照）。經查，被上訴人主張李麗寬
    與上訴人為辦理汽車貸款而共同簽發系爭本票乙節，有其提出之貸款暨動產抵押
    契約書一件及消費者貸款申請書各一件在卷足憑；且證人即被上訴人公司職員甲
    ○○到庭結證稱：本件貸款申請係我負責辦理，我是負責授信業務，我有見過上
    訴人及李麗寬，這份貸款是李麗寬申請的，因李麗寬購車，向被上訴人銀行辦理
    貸款，由我負責對保，保證人係上訴人，我負責向保證人說明細節，貸款申請書
    中資料是由我填寫，資料是由上訴人跟我說的，他知道自己是保證人，對保時我
    會核對
    「被上訴人提出之貸款暨動產抵押契約書上之上訴人簽名及印文均為真正」（見
    本院九十二年四月八日準備程序筆錄）、「貸款申請書上其
    月日、電話及
    錄）等語，足徵被上訴人前揭主張，即應非子虛，並認其已系爭本票之基礎原因
    關係存在之積極事實，已負舉證之責。
五、再按「票據行為，為不要因行為，執票人不負證明關於給付之原因之責任，如票
    據債務人主張執票人取得票據出於惡意或詐欺時，則應由該債務人負舉證之責。
    」（最高法院六十四年台上字第一五四○號判例可參）查上訴人另謂八十九年七
    月廿二日下午四時，洪守紀、乙○○及一名不詳姓名女汽車業務員到其家中，請
    其就洪守紀二十萬元之汽車貸款擔任促證人，我同意為其購車擔保，並經其簽名
    於空白文件，詎本件被上訴人提出之系爭本票，其擔保人（按即另一發票人）並
    非洪守紀，而係其不認識之李麗寬；金額竟為三十九萬元，亦與其前所言之二十
    萬元不一致云云，惟為被上訴人所否認，且上訴人就其前揭抗辯，亦未能舉證以
    實其說，則揆諸前開說明，上訴人抗辯被上訴人取得系爭本票係出於惡意或詐欺
    云云，即乏所據，而無可採。
六、綜上所述，上訴人抗辯系爭本票之基礎原因關係不存在、被上訴人取得系爭本票
    係出於惡意云云，均未足採。從而，被上訴人本於票據之法律關係，請求上訴人
    與李麗寬連帶給付票款及利息，即為有理由。是則原審判命上訴人如數與李麗寬
    連帶給付，於法並無不合。上訴意旨指摘原判決不當，求予廢棄改判，為無理由
    ，應予駁回其上訴。
七、據上論結，本件上訴為無理由，依民事訴訟法第四百三十六條之一第三項、第四
    百四十九條第一項、第七十八條，判決如主文。
中      華      民      國    九十三    年      三      月      十      日
                        民事第五庭審判長法      官  吳青蓉
                                        法      官  林秀圓
                                        法      官  賴劍毅
右為正本係照原本作成
本件判決不得上訴
中　　　華　　　民　　　國　　九十三　　年　　　三　　　月　　 十一 　　日
                                        法院書記官  吳芳玉
